【裁判字號】    99,訴,793
【裁判日期】    990831
【裁判案由】    違反毒品危害防制條例
【裁判全文】
臺灣屏東地方法院刑事判決               99年度訴字第793號
公  訴  人  臺灣屏東地方法院檢察署檢察官
被      告  甲○○
上列被告因違反毒品危害防制條例案件，經檢察官提起公訴（99
年度毒偵字第1305號），嗣被告於本院準備程序進行中先就被訴
事實為有罪之陳述，本院告知被告簡式審判程序之旨，並聽取當
事人之意見後，裁定改由受命法官獨任依簡式審判程序審理，判
決如下：
    主  文
甲○○施用第一級毒品，累犯，處有期徒刑壹年肆月。
    事  實
一、甲○○於民國89年間，因施用毒品案件，經本院裁定送觀察
    、勒戒及強制戒治，於90年7 月9 日停止戒治付保護管束，
    迨於90年10月24日保護管束期滿，由臺灣屏東地方法院檢察
    署檢察官於90年11月8 日以90年度戒毒偵字第372 號不起訴
    處分確定。復於93年間，因施用毒品案件，經本院以94年度
    簡字第50號判決判處有期徒刑6 月確定，又於94年間，因施
    用毒品案件，經本院以94年度訴字第746 號判決判處有期徒
    刑8 月、4 月、6 月，應執行有期徒刑1 年4 月確定，再於
    95年間，因施用毒品案件，分別經本院以95年度訴字第156
    號判決判處有期徒刑1 年、95年度簡字第310 號判決判處有
    期徒刑6 月、95年度簡字第1131號判決判處有期徒刑6 月，
    上開各徒刑嗣經減刑及定應執行之刑，於97年2 月21日因縮
    短刑期假釋出監付保護管束，迨於97年5 月17日保護管束期
    滿，未經撤銷假釋，視為執行完畢。詎其猶不知悔改，明知
    海洛因及甲基安非他命分別經公告列為毒品危害防制條例第
    2 條第2 項第1 、2 款之第一級、第二級毒品，竟基於施用
    第一級毒品海洛因及第二級毒品甲基安非他命之犯意，於99
    年5 月1 日中午12時許，在其當時位於屏東縣潮州鎮○○里
    ○○路14巷13號之居所2 樓房間內，以將第一級毒品海洛因
    與第二級毒品甲基安非他命置入玻璃球內燒烤成煙霧吸食之
    方式，同時施用第一級毒品海洛因及第二級毒品甲基安非他
    命1 次。嗣於99年5 月1 日下午5 時50分許，警方接獲通報
    ，得知有1 名形跡可疑之女子在屏東縣南州鄉○○村○○路
    141 號前，乃前往該址盤查，甲○○自行將房門開啟後，警
    方發現其左手臂處有疑似注射海洛因之針孔（係其於本案之
    前注射海洛因所留下），懷疑其施用海洛因，乃徵得其同意
    採集其尿液檢體送鑑定，結果呈海洛因代謝後之嗎啡及甲基
    安非他命陽性反應，始查悉上情。
二、案經屏東縣政府警察局東港分局報告臺灣屏東地方法院檢察
    署檢察官偵查起訴。
    理  由
一、本案被告甲○○所犯違反毒品危害防制條例案件，並非法定
    刑為死刑、無期徒刑或最輕本刑3 年以上有期徒刑之罪，亦
    非高等法院管轄第一審之案件，而被告於本院準備程序中就
    被訴事實為有罪之陳述，本院合議庭乃裁定由受命法官獨任
    進行簡式審判程序。又簡式審判程序之證據調查，依刑事訴
    訟法第273 條之2 規定，不受同法第159 條第1 項審判外陳
    述排除之限制，再被告對於卷內之各項證據，亦不爭執證據
    能力，故卷內所列之各項證據，自得作為證據，先予敘明。
二、上揭事實，業據被告於警詢及本院坦承不諱，其為警所採集
    之尿液檢體，經送請台灣檢驗科技股份有限公司以酵素免疫
    分析法及氣相層析質譜儀法檢驗，結果呈嗎啡及甲基安非他
    命陽性反應，有該公司99年5 月14日編號KＺ000000000000號
    濫用藥物檢驗報告及尿液受檢人真實姓名對照表各1 份在卷
    足憑（見警卷第6 、11頁）；次按海洛因與甲基安非他命經
    燒烤產生之煙霧可經由口鼻黏膜吸收進入血液中，依文獻報
    告海洛因摻入香菸中吸用，其產生效果與血管注射之結果類
    似，惟摻入香菸吸用方式較血管注射方式所耗用毒品量較多
    ，混合海洛因及甲基安非他命摻入香菸中吸用、置入吸食器
    燒烤，或採注射針孔注射血管等施用方式皆可達到施用毒品
    之效果等情，且有法務部法醫研究所97年3 月12日法醫毒字
    第0970001133號函文附卷可稽（見本院卷第27頁），依此足
    見被告所為前開同時施用第一級毒品海洛因及施用第二級毒
    品甲基安非他命之自白，與事實相符，堪可採為論罪科刑之
    依據。
三、再按毒品危害防制條例於92年7 月9 日修正公布，其中第20
    條、第23條將施用毒品之刑事處遇程序，區分為「初犯」、
    「5 年內再犯」、「5 年後再犯」，而依立法理由觀之，僅
    限於「初犯」、「5 年後再犯」，始應先經觀察、勒戒或強
    制戒治程序，倘被告於5 年內已再犯，經依法追訴處罰，縱
    其第3 次（或第3 次以上）再度施用毒品之時間，在初犯經
    觀察、勒戒或強制戒治執行完畢釋放5 年以後，已不合於「
    5 年後再犯」之規定，且因已於「5 年內再犯」，顯見其再
    犯率甚高，原實施觀察、勒戒或強制戒治，已無法收其實效
    ，即應依該條例第10條處罰，最高法院95年5 月9 日95年度
    第7 次刑事庭會議決議可資參照。查被告前於89年間，因施
    用毒品案件，經本院裁定送觀察、勒戒及強制戒治，於90年
    7 月9 日停止戒治付保護管束，迨於90年10月24日保護管束
    期滿，由臺灣屏東地方法院檢察署檢察官於90年11月8 日以
    90 年 度戒毒偵字第372 號不起訴處分確定。復於93年間，
    因施用毒品案件，經本院以94年度簡字第50號判決判處有期
    徒刑6 月確定，又於94年間，因施用毒品案件，經本院以94
    年度訴字第746 號判決判處有期徒刑8 月、4 月、6 月，應
    執行有期徒刑1 年4 月確定，再於95年間，因施用毒品案件
    ，分別經本院以95年度訴字第156 號判決判處有期徒刑1 年
    、95 年 度簡字第310 號判決判處有期徒刑6 月、95年度簡
    字第1131號判決判處有期徒刑6 月，上開各徒刑嗣經減刑及
    定應執行之刑，於97年2 月21日因縮短刑期假釋出監付保護
    管束，迨於97年5 月17日保護管束期滿，未經撤銷假釋，視
    為執行完畢等事實，有臺灣屏東地方法院檢察署刑案資料查
    註紀錄表、臺灣高等法院被告全國前案紀錄表各1 份在卷可
    按，是被告既已於強制戒治執行完畢釋放後5 年內再犯施用
    毒品案件，並經法院論罪科刑，即非屬前述「5 年後再犯」
    之情形，檢察官自應依法追訴。從而，本件事證明確，被告
    犯行洵堪認定，應依法論科。
四、查海洛因、甲基安非他命分屬毒品危害防制條例第2 條第2
    項第1 款、第2 款所規定之第一級毒品及第二級毒品。是核
    被告前開行為，係犯毒品危害防制條例第10條第1 項之施用
    第一級毒品罪及同條例第10條第2 項之施用第二級毒品罪。
    其持有毒品復進而施用，持有毒品之低度行為，各為施用毒
    品之高度行為所吸收，不另論罪。又被告既稱其係將海洛因
    與甲基安非他命一起置入玻璃球內，以火燒烤後吸食，參諸
    前揭法務部法醫研究所函示，其前開辯解尚非不可採信，而
    公訴人亦未能舉證證明被告係分別施用，依「罪證有疑，利
    於被告」之原則，應認被告係同時施用上開2 種毒品，是被
    告以1 行為同時觸犯施用第一級毒品與施用第二級毒品2 罪
    ，為想像競合犯，應論以較重之施用第一級毒品罪，公訴意
    旨認應予分論併罰，尚有未恰，併此敘明。次查被告前有如
    事實欄所示之科刑及執行情形，有臺灣屏東地方法院檢察署
    刑案資料查註紀錄表、臺灣高等法院被告前案紀錄表各1 份
    附卷足憑，其於刑之執行完畢後5 年內，故意再犯本件有期
    徒刑以上之罪，為累犯，應依刑法第47條第1 項規定加重其
    刑。爰審酌被告施用毒品，足以戕害其身心，滋生其他犯罪
    ，且前有施用毒品前科、素行甚差，有臺灣高等法院被告前
    案紀錄表在卷可按，惟念其坦承犯行，且施用毒品行為於本
    質上係屬自我戕害行為，反社會性之程度尚屬較低，暨考量
    其犯罪動機、智識程度及生活狀況等一切情狀，量處如主文
    所示之刑。
據上論斷，應依刑事訴訟法第273 條之1 第1 項、第299 條第1
項前段，毒品危害防制條例第10條第1 項、第2 項，刑法第11條
前段、第55條、第47條第1 項，判決如主文。
本案經檢察官劉文賓亭到庭執行職務。
中    華     民     國    99    年    8    月    31   日
                    刑事第五庭  法   官  陳秀慧
以上正本證明與原本無異。
如不服本判決應於收受判決後10日內向本院提出上訴書狀，並應
敘述具體理由；其未敘述上訴理由者，應於上訴期間屆滿後20日
內向本院補提理由書（均須按他造當事人之人數附繕本）「切勿
逕送上級法院」。
中    華     民     國    99   年    8    月    31    日
                               書記官  史安琪
附錄本判決論罪科刑法條：
毒品危害防制條例第10條第1、2項：
施用第一級毒品者，處6月以上5年以下有期徒刑。
施用第二級毒品者，處 3 年以下有期徒刑。

司法院資訊處製作；財團法人民間司法改革基金會備份。
